【裁判字號】    95,上訴,1257
【裁判日期】    950906
【裁判案由】    準強盜
【裁判全文】
臺灣高等法院臺中分院刑事判決        95年度上訴字第1257號
上  訴  人
即  被  告  甲○○
                    （另案在台灣台中女子監獄執行）
指定辯護人  楊博堯律師
上列上訴人因準強盜案件，不服臺灣臺中地方法院95年度訴字第
660號中華民國95年5月10日第一審判決（起訴案號：臺灣臺中地
方法院檢察署95年度偵字第3452號），提起上訴，本院判決如下
：
    主  文
原判決撤銷。
甲○○攜帶兇器竊盜，因脫免逮捕，當場施以強暴，累犯，處有
期徒刑肆年。扣案之紅色把柄之老虎鉗壹支、手套貳個及帆布袋
貳個均沒收。
    事  實
一、甲○○曾於民國九十一年間，因違反毒品危害防制條例案件
    ，經臺灣臺中地方法院以九十二年度訴字第一二五號，判處
    有期徒刑七月確定，於九十三年六月二十三日縮短刑期執行
    完畢，翌日出監（起訴書誤載為九十三年六月二十四日執行
    完畢）。詎仍不知悔改，竟意圖為自己不法之所有，於九十
    十五年二月十四日十五時許，騎車牌號碼ＰＰ６─７８１號
    重型機車，前往乙○○所經營位於臺中縣外埔鄉○○村○○
    路七十八號之二電焊加工廠，攜帶其所有而客觀上足為供兇
    器使用之紅色把柄老虎鉗一支及擺放在前開機車內之手套二
    個、帆布袋二個進入該工廠內，並以該紅色把柄老虎鉗剪斷
    放置在該工廠內之電焊機線、氬焊電機線一批二十四公斤（
    價值約新台幣八千元）後，連同原已置放該處之鋁製窗架一
    批四公斤（價值約新台幣一千六百元），一併裝在帆布袋內
    予以竊取得手。俟同日十五時四十八分許，其將已得手之二
    袋鋁製窗架及電線等物放在前述機車踏板上，欲騎離之時，
    為乙○○當場發現，並予攔阻，甲○○懇求乙○○原諒而不
    遂，亦不願束手就擒而欲騎機車離去，乙○○迅速拔下機車
    鑰匙拉住方向盤，將該機車推倒，甲○○見狀隨即棄車並將
    甫竊得手之上開電焊機線、氬焊電機線一批二十四公斤及鋁
    製窗架一批四公斤丟棄在現場，而遭乙○○自後拉住其身著
    之黑色夾克，因而發生拉扯，甲○○為脫免逮捕，見乙○○
    始終以手抓住其黑色夾克不放手，復見乙○○之妻自地上拾
    起紅色磚塊朝向其方向走來，甚為恐懼，甲○○遂當場以嘴
    巴咬住乙○○右手腕部位施以強暴（惟未成傷）企圖使乙○
    ○鬆手，乙○○遭咬後感覺疼痛立即鬆手，甲○○隨即乘機
    逃逸。嗣於同日十五時五十五分許，甲○○為獲報前來之員
    警，在距離上開地點約五百公尺處之臺中縣外埔鄉○○村○
    ○路四十五之六號前逮捕查獲，並在前揭機車內扣得其所有
    而供其竊盜犯罪用之紅色把柄老虎鉗一支、手套二個及帆布
    袋二個。
二、案經臺中縣警察局大甲分局報請臺灣臺中地方法院檢察署檢
    察官偵查起訴。
    理  由
一、訊據上訴人即被告甲○○（下稱被告）固坦承其有於上開時
    地騎機車，攜帶紅色把柄老虎鉗一支、手套二個及帆布袋二
    個，進入乙○○之工廠，並以該紅色把柄老虎鉗剪斷放置在
    該工廠內之電焊機線、氬焊電機線一批二十四公斤後，連同
    原已置放該處之鋁製窗架一批四公斤，一併裝在帆布袋內予
    以竊取得手之事實，惟矢口否認有何加重準強盜之犯行，辯
    稱：伊當時在斜坡上踩空，伊外套才鬆脫始得逃離現場，並
    非咬住被害人乙○○之右手腕才得順利脫逃，在偵查中係因
    太緊張，才說伊有咬被害人乙○○之手腕一口，實際上伊並
    未有咬被害人乙○○云云。
二、經查：被告於檢察事務官九十五年二月二十三日偵查時供稱
    ：「（問：是否因要逃走當場咬乙○○的手腕？）有。當時
    他太太拿著紅磚在後面想要追捕我，我心急害怕想要逃跑，
    才咬乙○○一口」、「（問：對於妳犯竊盜罪後因脫免逮捕
    而當場對乙○○施暴一情是否認罪？）認罪。」等語（見偵
    查卷第一九頁），核與被害人乙○○於原審九十五年四月二
    十六日審理時以證人身分證稱：案發當時伊聽到工廠內有聲
    響就上去看，看到被告站在機車旁邊，竊得物品放在機車腳
    踏板上，伊就跑到機車車前頭整個人擋在前面，被告要求伊
    原諒她，伊說以前也丟掉很多東西，並沒有要原諒她的意思
    ，被告才發動機車要離開，伊不讓她離開，就拔她機車鑰匙
    及抓住方向盤，並將該機車整個推倒，被告就往前跑，伊自
    後方以右手抓住被告黑色夾克右手袖子露出手之部位，左手
    抓住黑色夾克後擺處，當時被告有半蹲要求伊原諒她，伊說
    已經報警了，並一直拉住她黑色夾克叫她不要走，被告就半
    蹲往斜坡處以雙手彎曲抓住樹幹要跳下去，該斜坡約一公尺
    即三、四台尺左右，當時被告之手比她頭之位置還高，伊仍
    然用手抓住她黑色夾克，被告用嘴巴先咬伊右手腕位置後，
    伊感覺疼痛後鬆右手，亦在那一瞬間被告就跳下去了，黑色
    夾克還被伊用左手拉著，才把她黑色夾克拉下來；在與被告
    拉扯期間伊身體並未感覺何處疼痛，直到被告以嘴巴咬伊手
    後才感覺疼痛，亦在該同時伊快要拉不住被告了，被告才跳
    下去，被告咬伊手之時間約一秒左右；伊遭咬後有齒痕，但
    並沒有受傷，被告案發當日有戴安全帽，在伊與她拉扯過程
    時掉落在斜坡上面，之後才發生伊被她咬手之事，被告咬伊
    時並沒有戴安全帽；當時被告停機車之位置距離斜坡處，即
    約伊現在庭訊位置至審判長後方牆壁的二倍距離，約有十公
    尺；在被告尚未跳下斜坡前伊妻有拿紅色磚塊要丟被告，但
    伊有阻止她丟故沒有丟，被告亦有看到伊妻拿磚塊等語（見
    原審卷第四二頁至第五四頁）相符。雖被告於原審及本院審
    理時改辯稱：伊在偵查中係因太緊張，才說伊有咬被害人乙
    ○○之手腕一口，實際上伊並未有咬被害人乙○○云云。惟
    被告係於九十五年二月十四日遭警逮捕後，翌日因無法覓保
    認為有逃亡之虞，經檢察官向原審法院法官聲請羈押獲准後
    ，迄九十五年二月二十三日檢察事務官詢問時業已相隔八日
    ，被告自有足夠時間回憶案發當日過程，思緒不致仍然混亂
    ，猶然坦承確實以嘴巴咬被害人情事，且其於原審九十五年
    四月二十六日審理時亦供稱當時確實看到被害人妻子有拿磚
    塊之事，與其於偵查時主動供稱：「當時他（即被害人乙○
    ○）太太拿著紅磚在後面想要追捕我，我心急害怕想要逃跑
    才咬乙○○一口」等語相符。而被害人乙○○之妻曾拿磚塊
    要追被告一情，被害人乙○○於警訊時及偵查中均未主動供
    出，而係被告於偵查時先主動供出上情，顯係被害人乙○○
    之妻拿磚塊要追被告，亦係被告以嘴巴咬被害人乙○○之其
    中原因，核與被害人乙○○於原審審理時所證稱：被告尚未
    跳下斜坡前伊妻有拿紅色磚塊要丟被告，被告亦有看到伊妻
    拿磚塊等語相符，自堪採信。而依被害人乙○○陳述案發當
    時與被告拉扯之姿勢，被告頭朝向北方半蹲雙手拉住樹幹，
    被害人乙○○在其後方臉亦朝向北方，右手抓住被害人乙○
    ○黑色夾克右手袖子前半露出手腕前後部位，左手抓住其黑
    色夾克後擺，當時被告之雙手係在其頭部上方等情，則如非
    被告刻意去咬被害人乙○○之右手腕部位，被告之嘴巴豈會
    不慎地碰觸被害人之手腕處？是被害人乙○○雖於原審審理
    時又稱：被告咬伊應該係不小心碰到云云，顯係事後已表明
    原諒被告所為迴護被告之詞，自不足採。可見被告急欲脫逃
    ，亦係被告故意以嘴巴咬被害人乙○○之其中原因。況被告
    確係在咬被害人乙○○右手腕一口後，被害人乙○○隨即鬆
    手，以致被告得以順利逃脫，已詳如前述，足見被告確實有
    為脫免逮捕而施用強暴之行為至明。是被害人乙○○於警詢
    時所供稱：被告用嘴「欲」咬右手掌掙脫後棄車逃逸云云（
    見警卷第九頁），僅表示被告準備要以嘴巴咬被害人乙○○
    之說法，顯係被害人乙○○不欲把案情擴大而所為迴護被告
    之詞，核與事實不符，自不足作為被告有利之證據。此外復
    有贓物認領保管單一紙、刑案現場測繪圖一份、秤量單一份
    、現場照片九幀附卷可稽，並有紅色把柄老虎鉗一支、手套
    二個及帆布袋二個扣案可資佐證。是本案事證已臻明確，被
    告上開所辯，顯係卸責之詞，不足採信，其犯行洵堪認定。
二、按刑法第三百二十一條第一項第三款之攜帶兇器竊盜罪，係
    以行為人攜帶兇器竊盜為其加重條件，此所謂兇器，其種類
    並無限制，凡客觀上足對人之生命、身體、安全構成威脅，
    具有危險性之兇器均屬之，且祇須行竊時攜帶此種具有危險
    性之兇器為已足，並不以攜帶之初有行兇之意圖為必要（最
    高法院著有七十九年臺上字第五二五三號判例意旨參照）。
    查扣案之紅色把柄之老虎鉗係鐵製而質硬之物，客觀上足對
    人之生命、身體、安全構成威脅，顯係兇器無疑。被告騎機
    車攜帶該物至被害人乙○○所營鐵工廠行竊，於竊盜得手後
    ，並有以其口咬住被害人乙○○右手腕之強暴行為而脫免逮
    捕，核其所為係犯刑法第三百二十九條準強盜罪而有同法第
    三百二十一條第一項第三款之情形，應論以刑法第三百三十
    條第一項之加重準強盜罪（最高法院著有四十二年臺上字第
    五二三號判例意旨參照）。查被告曾於九十一年間，因違反
    毒品危害防制條例案件，經臺灣臺中地方法院以九十二年度
    訴字第一二五號，判處有期徒刑七月確定，於九十三年六月
    二十三日縮短刑期執行完畢，於翌日出監，有臺灣高等法院
    被告前案紀錄表可按，其於上開有期徒刑執行完畢後五年以
    內再故意犯本案有期徒刑以上之罪，不論依修正前之刑法第
    四十七條，或修正後之刑法第四十七條第一項之規定，均構
    成累犯，對被告而言並無有利或不利之情形，自不生新舊法
    比較之問題，應逕依修正前之刑法第四十七條，論以累犯，
    並加重其刑。原審對被告予以論罪科刑，固非無見，惟原審
    雖在事實欄最後有記載員警查獲時查扣到被告所竊取物品之
    數量，然卻未於事實欄在敘述被告竊取電焊機線、氬焊電機
    線及鋁製窗架之時，詳予記載其數量，自有未洽。是被告仍
    否認犯罪而執前詞上訴指摘原判決不當，雖非有理由，然原
    判決既有上開可議之處，即屬無可維持，自應撤銷改判。查
    被告雖持有老虎鉗之兇器而犯本案，然其並未持該兇器傷人
    ，而其於脫逃之際，雖有咬被害人乙○○右手腕一口之行為
    ，然並未致被害人乙○○受有任何傷害，且被告於偵查中坦
    承犯行，並於原審審理時取得被害人乙○○之宥恕，衡諸犯
    罪情狀，非無可憫，若科以法定最低刑度七年，尚嫌過重，
    乃依刑法第五十九條之規定，減輕其刑。爰審酌被告犯罪之
    動機、目的、手段及其於偵查中已坦承全部犯行，惟於原審
    及本院審理時又翻異前詞及被害人乙○○受有上述之損害及
    事後已領回失竊之財物並表示願意原諒被告等犯罪一切情狀
    ，量處如主文第二項所示之刑。至扣案紅色把柄之老虎鉗一
    支、手套二個及帆布袋二只，為被告所有，並供其犯罪所用
    之物，業據被告供述甚明，應依刑法第三十八條第一項第二
    款之規定併宣告沒收。至扣案之另一支老虎鉗、另三個手套
    、另一只布袋及鐵剪二支，均係放置在被告所騎機車之置物
    箱內，距離行竊地點約四、五公尺左右，平日為被告工作所
    需（磨石），被告當時未摧帶上開之物進入行竊，業據被告
    於原審審理時供述明確，此外復無其他證據足以證明上開之
    物有供其竊盜之用，而上開之物又非違禁物，自無法宣告沒
    收，附此敘明。
本案經檢察官丙○○到庭執行職務。
據上論結，應依刑事訴訟法第369條第1項前段、第364條、第299
條第1項前段，刑法第330條第1項、第59條、修正前刑法第47條
、刑法第38條第1項第2款，判決如主文。
中    華    民    國    95    年    9     月    6     日
               刑事第八庭  審判長法  官  羅  得  村
                                 法  官  劉  榮  服
                                 法  官  巫  政  松
上列正本證明與原本無異。
如不服本判決應於收受送達後十日內向本院提出上訴書狀，其未
敘述上訴之理由者並得於提起上訴後十日內向本院補提理由書（
均須按他造當事人之人數附繕本）。
                                 書記官  陳  妙  瑋
中    華    民    國    95    年    9     月    7     日
附錄論罪科刑法條
刑法第330條第1項
犯強盜罪而有第三百二十一條第一項各款情形之一者，處七年以
上有期徒刑。
刑法第329條
竊盜或搶奪，因防護贓物、脫免逮捕或湮滅罪證，而當場施以強
暴脅迫者，以強盜論。
                                                      Ｆ


司法院資訊處製作；財團法人民間司法改革基金會備份。
